臺灣高等法院臺南分院刑事裁定
抗　告　人
即　被　告　甲○○
上列抗告人因聲請觀察、勒戒案件，不服臺灣臺南地方法院中華
民國94年4月27日裁定（94年度毒聲字第324號）提起抗告，本院
裁定如下：
    主  文
抗告駁回。
    理  由
一、抗告意旨略以：抗告人自92年10月底至11月初期間內某日起
    至93年1月8日10時許止，連續多次在台南縣新市鎮○○村○
    ○街9號住處施用第一級毒品海洛因一事，經檢察官起訴後
    ，經台灣台南地方法院以九十三年訴更（一）第3號判決不
    受理，本院93年上訴字第992號、最高法院92年台上字第515
    號判決上訴駁回確定，現又令抗告人觀察勒戒，無異使抗告
    人受二次審判等語。
二、原裁定意旨略以：
　(一)被告甲○○前因施用毒品案件，經觀察、勒戒後，認無繼續
  　施用毒品之傾向，業經檢察官於民國92年7月9日以92年度毒
    偵緝字第199號（原為92年毒偵字第406號）不起訴處分確定
    並釋放之。惟查被告復基於概括犯意，自92年10月底至11月
    初期間內某日起至93年1月8日10時許止，連續多次在台南縣
    新市鄉○○村○○街9號住處施用第一級毒品海洛因，為警
    查獲，當場扣得第一級毒品海洛因1包及注射針筒1支，並經
    其同意採驗其尿液而查獲上情等事實，業經被告自白不諱，
    復有刑案資料查註紀錄表、臺灣縣衛生局尿液檢驗成績書在
    卷及海洛因1包、注射針筒1支扣案可佐。
　(二)按中華民國92年7月9日修正之毒品危害防制條例（下稱現行
  　條例）施行前繫屬之施用毒品案件，於現行條例施行後，適
    用修正後之規定，但依修正前之規定有利於行為人者，適用
    最有利於行為人之法律，現行條例第35條定有明文。惟該條
    文僅就新法「施行前繫屬之案件」為規範之對象，至於在舊
    法時期犯罪，於新法「施行後繫屬之案件」如何適用法律，
    則無明文，於此情形自應回歸刑法第2條，以為適用法律之
    依據。最高法院94年度台上字第515判決亦持相同見解。又
    犯施用毒品罪，經觀察、勒戒後，無繼續施用毒品傾向，經
    檢察官為不起訴處分，5年內再犯者，如何處理，新舊法規
    定有別。依舊法第20 條第3項前段規定，應再裁定送勒戒處
    所觀察、勒戒，經觀察、勒戒後，無繼續施用毒品傾向者，
    仍應為不起訴處分；有繼續施用毒品傾向者，始依法追訴。
    倘依新法第23條第2項規定，則無論有無繼續施用毒品傾向
    ，一律依法追訴。於此情形，自以舊法之規定，有利於行為
    人。
　(三)查被告前於92年1、2月間因施用第一級毒品案件，經原審以
  　92年度毒聲字第320號裁定送觀察、勒戒後，認無繼續施用
    毒品傾向，由臺灣臺南地方法院檢察署檢官於92年7月9日以
    92 年度毒偵緝字第199號不起訴確定，則被告前犯施用毒品
    罪，經觀察、勒戒後，無繼續施用毒品傾向，經檢察官不起
    訴處分確定後，5年內（即於舊法時期）之92年10月底至11
    月初期間內某日起，迄93年1月8日上午10時許止，再犯本件
    施用第一級毒品犯行，惟係在新法「施行後」始繫屬，經核
    與修正後毒品危害防制條例第35條之規定即有不合，揆諸前
    揭說明，即應回歸刑法第2條，適用刑法第2條第1項規定之
    「從輕從新原則」，依對被告較為有利之舊法規定處理。從
    而，本件應依修正前毒品危害防制條例第20條第2項、第3項
    前段等規定，將被告送勒戒處所觀察、勒戒。
三、原裁定上開見解，核無不合，被告同一犯罪事實經判決不受
    理，亦係本於同一法律見解，認被告應受觀察勒戒之保安處
    分，而非刑罰，並非一罪二罰，亦非被告經判決不受理確定
    ，即可免觀察勒戒之保安處分，抗告意旨尚有誤會，應予駁
    回。
四、據上論結，應依刑事訴訟法第412條，裁定如主文。
中　　華　　民　　國　　94　　年　　5　　月　　30　　日
                  刑事第三庭    審判長法　官  陳義仲
                                      法　官  宋明蒼
                                      法　官  楊子莊
以上正本證明與原本無異。
不得再抗告。
　　　　　　　　　　　　　　　　　　　書記官  王全龍
中　　華　　民　　國　　94　　年　　5 　　月　　31　　日
